臺灣花蓮地方法院刑事判決
111年度金訴字第52號
公  訴  人  臺灣花蓮地方檢察署檢察官
被      告  鄭鈞鴻



上列被告因洗錢防制法等案件，經檢察官提起公訴（111年度偵
字第3258號），被告於本院準備程序中，就被訴事實為有罪之陳
述，本院合議庭裁定由受命法官獨任進行簡式審判程序，判決如
下：
    主  文
鄭鈞鴻幫助犯洗錢防制法第十四條第一項之洗錢罪，處有期徒刑
壹月，併科罰金新台幣參仟元，罰金如易服勞役以新台幣壹千元
折算壹日。未扣案之犯罪所得新臺幣壹萬伍仟元沒收之，於全部
或一部不能沒收或不宜執行沒收時，追徵其價額。
    事  實
一、鄭鈞鴻經真實姓名不詳惟自稱為「彥浩」之人提議，得知提
    供金融帳戶供「彥浩」匯款使用，將可獲得帳戶出入金額之
    1％之作為報酬，依其智識，當可知悉一般人在正常情況下，
    均得自行申辦金融帳戶領得存摺、金融卡使用，並無特定身
    分限制，若非欲隱匿個人身分、造成金流斷點，並無支付對
    價以租用他人帳戶之必要，且邇來詐欺案件猖獗，多利用人
    頭帳戶以規避查緝，而金融帳戶攸關個人債信及資金調度，
    茍任意交付金融帳戶存摺、金融卡或網路銀行帳號及密碼予
    他人，該帳戶極易被他人利用於遂行詐欺取財之犯行，可能
    以此遮斷金流而掩飾、隱匿詐欺犯罪所得，而達到洗錢之目
    的，猶於民國110年7月3日之前某時，將其所申請國泰世華
    商業銀行帳號000000000000號帳戶(下稱國泰世華銀行帳戶)
    之存摺、提款卡、密碼等資料，交付予「彥浩」及所屬之詐
    欺集團（下稱本案詐欺集團）成員使用（此部分業經本院以
    111年度金簡字第6號判決）。嗣鄭鈞鴻因「彥浩」再度要求
    提供其他銀行帳戶，竟另基於發生上述幫助詐欺及幫助洗錢
    之結果，猶不違背本意之不確定故意，在不詳地點，將所申
    請中國信託商業銀行帳號000000000000號帳戶(下稱本案中
    國信託帳戶)之存摺、提款卡、密碼等金融帳戶資料交付予
    本案詐欺集團成員使用，以此方式幫助本案詐欺集團向他人
    詐取財物，並掩飾、隱匿詐欺所得去向。嗣本案詐欺集團成
    員即意圖為自己不法之所有，基於詐欺取財之犯意，對謝昇
    達實施詐術，使其陷入錯誤，而匯款至至阮奕成所申辦之如
    附表所示之第一層帳戶，再由詐騙集團成員將款項匯至附表
    所示之第二層帳戶（即本案中國信託帳戶，詐騙方法、匯款
    時間金額，第一層帳戶轉帳之時間、均詳如附表所示)），
    旋遭詐騙集團提領殆盡。
二、案經謝昇達訴由新北市政府警察局蘆洲分局報告臺灣花蓮地
    方檢察署檢察官偵查起訴。
    理  由
一、程序部分：
    查本案被告所犯係非死刑、無期徒刑、最輕本刑為3年以上
    有期徒刑之罪，或高等法院管轄第一審之案件，其於本院準
    備程序進行中，就被訴事實為有罪之陳述（見本院卷第329
    頁），經本院告以簡式審判程序之旨，並聽取檢察官及被告
    之意見後，由本院合議庭裁定改依簡式審判程序進行審理，
    是本案之證據調查，依刑事訴訟法第273條之2規定，不受同
    法第159條第1項、第161條之2、第161條之3、第163條之1及
    第164條至第170條規定之限制，合先敘明。
二、認定犯罪事實所憑證據及理由：
　　上揭犯罪事實，業據被告坦承不諱，復有如附表證據欄所示
    之證據可資佐證，足認被告自白與事實相符，本案事證明確
    ，被告犯行堪以認定，應予依法論罪科刑。至公訴意旨雖認
    被告交付本案中國信託帳戶予本案詐欺集團使用後，經告訴
    人受騙匯款，由被告提領一空並交付本案詐欺集團等情，惟
    遍查卷內並無其他證據可證明被告有上開提領行為，是公訴
    意旨此部分之記載顯與其所憑卷內證據有顯著不符，應屬無
    礙於辨別起訴犯罪事實同一性之明顯錯誤，且經公訴檢察官
    當庭更正（見本院卷第327頁），且以補充理由書更正說明
    在案，故本院就此部分予以更正，併此敘明。
三、論罪科刑部分：
  ㈠按刑法上之幫助犯，係對於犯罪與正犯有共同之認識，而以
    幫助之意思，對於正犯資以助力，而未參與實施犯罪之行為
    者而言（最高法院88年度台上字第1270號判決意旨參照）。
    是如未參與實施犯罪構成要件之行為，且係出於幫助之意思
    提供助力，即屬幫助犯，而非共同正犯。查被告將上開帳戶
    之存摺、提款卡、提款卡密碼、網路銀行帳號及密碼提供予
    真實姓名年籍不詳之成年人，供其所屬或轉手之詐欺集團使
    用，使該詐欺集團成員得用以訛騙被害人，並轉匯金錢，供
    該詐欺集團成員得以提領，製造金流斷點，係基於幫助該詐
    欺集團成員詐欺取財及洗錢之犯意，而未參與詐欺取財及洗
    錢犯行之構成要件行為，核屬幫助犯。是被告所為，係犯刑
    法第30條第1項前段、第339條第1項之幫助詐欺取財罪及刑
    法第30條第1項前段、洗錢防制法第14條第1項之幫助洗錢罪
    。
  ㈡至公訴意旨固主張被告本案係犯刑法第339條之4第1項第2款
    、第3款三人以上以網際網路為傳播工具共同犯詐欺取財、
    洗錢防制法第14條第1項之一般洗錢等罪嫌等情，惟查：
　1.行為人提供金融帳戶予不認識之人，固非屬洗錢防制法第2
    條所稱之洗錢行為，不成立一般洗錢罪之正犯（最高法院 1
    08 年度台上字第3101號判決意指參照），是公訴意旨此部
    分所指，容有未洽。
　2.另所謂幫助犯之故意，除需有認識其行為足以幫助他人實現
    故意不法構成要件之「幫助故意」外，尚需具備幫助他人實
    現該特定不法構成要件之「幫助既遂故意」，惟行為人只要
    概略認識該特定犯罪不法內涵即可，無庸過於瞭解正犯行為
    細節或具體內容，此即學理上所謂幫助犯之「雙重故意」。
    然幫助犯仍必以對正犯所實行之犯罪之構成要件行為事實有
    所認識，若正犯所犯之事實，超過幫助者認識之範圍時，則
    就該超過部分，其事前既不知情而無犯意，自不負幫助之責
    ，故基於幫助犯之共犯從屬性，如幫助犯係於該他人實行犯
    罪行為過程中始予以助力者，僅在其幫助故意所認知之範圍
    內，就該他人所應負之責任程度負其責任，其超越原幫助故
    意之範圍而為其所難預見者，未可概令幫助犯負責（最高法
    院95年度台上字第6645號、101年度台上字第3452號判決意
    旨參照）。由此觀之，幫助犯雖因「共犯從屬性」緣故，須
    依附於其所幫助之正犯而不具獨立性，以致幫助犯之成立與
    否，端賴於正犯著手實行犯罪之情形為斷，惟幫助犯主觀上
    認知其所幫助之罪名，未必與正犯最終實行之犯罪結果相當
    ，亦有可能正犯所實現之犯罪構成要件，已然逾越幫助犯可
    得認識之範圍，而形成共犯責任之過剩。此於共同正犯之間
    尚有因部分實行正犯所為逾越犯罪謀議，致使無從預見該名
    正犯過剩行為之其餘共同正犯，僅就犯罪謀議範圍所及之罪
    名共負其責；而幫助犯之可責性及犯罪參與程度均遠低於共
    同正犯，一旦發生正犯自行逸脫原本犯罪計畫而非幫助犯得
    以預見之特殊情形，如謂受限於共犯從屬性理論而強令幫助
    犯一律依正犯所犯罪名論處，恐與自己責任原則有悖，亦有
    違反罪責原則之疑慮。而現行刑法既已就普通詐欺取財罪增
    列加重構成要件為刑法第339條之4，並相應提高違犯者之刑
    罰效果，則無論係共同正犯、教唆犯或幫助犯等犯罪參與型
    態，均應對於該等加重構成要件之前提事實有所認識，始能
    依據前揭刑罰規定加重其刑責。查，本案被告所涉者，乃提
    供本案中國信託帳戶資料，使本案詐欺集團得持以作為訛詐
    被害人交付財物、轉出及提領款項所用，顯非屬參與或分擔
    實施詐欺、洗錢之犯罪構成要件行為，已如前述。而被告主
    觀上雖可預見上開帳戶將作為他人詐欺犯罪、隱匿犯罪所得
    之用，仍檢察官並未提出積極證據證明被告已得預見本案詐
    欺集團係以三人以上共同犯之，或將以以網際網路對公眾散
    布而犯詐欺取財罪，是自無從證明被告對上述刑法第339條
    之4第1項第2、第3款之構成要件事實有所預見，本院自未可
    論以為刑法第339條之4第1項第2款、第3款所示加重詐欺罪
    之正犯或幫助犯，故公訴意旨此部分所指，容有未洽。又此
    僅涉及被告行為態樣為正犯、從犯之分，自無用依刑事訴訟
    法第300條變更起訴法條（最高法院108年度台上字第4351號
    判決意旨參照），況公訴檢察官亦於本院準備程序期日當庭
    （見本院卷第327頁），及以補充理由書更正起訴法條，本
    院於審理期日亦諭知被告被告係涉犯幫助詐欺取財及幫助洗
    錢罪（見本院卷第327頁、第339頁），當無礙其於訴訟上權
    利之充分行使，併此敘明。
  ㈢又被告以一交付金融帳戶存摺、提款卡、提款卡密碼、網路
    銀行帳號及密碼之行為，同時幫助本案詐欺集團成員向告訴
    人謝昇達遂行詐欺犯行，並成功製造金流斷點而洗錢，同時
    觸犯幫助詐欺取財及幫助洗錢罪，為想像競合犯，應依刑法
    第55條前段之規定，從一重之幫助洗錢罪處斷。
  ㈣刑之加重減輕事由：
　1.被告將上開帳戶之提款卡、存摺及網路銀行帳號、密碼交付
    予真實姓名年籍不詳之成年人，而助益其所屬或轉手之詐欺
    集團成員洗錢，依刑法第30條第1項前段之規定，為幫助犯
    ，故依同條第2項之規定，按正犯之刑減輕之。
　2.被告於本院準備程序時自白洗錢犯罪，業如前述，自應依洗
    錢防制法第16條第2項規定減輕其刑，並就幫助洗錢罪部分
    ，依法遞減其刑。　
　㈤爰以行為人之責任為基礎，審酌被告輕率提供金融帳戶給人
    使用，容任助予他人從事不法行為，助長詐欺犯罪風氣之猖
    獗，本案詐欺集團亦因有此所謂「人頭帳戶」助其掩飾或隱
    匿詐欺取財之款項，增加檢警機關追查該詐欺集團之成本，
    使得後續查緝變得困難重重，所為實質非難，不宜輕縱。惟
    姑念其於本院審理時坦承犯行，且與告訴人達成和解，足見
    其非毫無悔意，故就其犯後態度，本院尚予以肯認，兼衡被
    告前已有幫助犯詐欺取財之前案，有臺灣高等法院被告前案
    紀錄表可考，素行非佳，及被告於本院自陳學歷為高職畢業
    之智識程度，酌其對於違法性之認識程度，及其未婚、無子
    女、從事隧道消防工作、月薪30,000元、身體健康等（見本
    院卷第343頁）一切情狀，量處如主文所示之刑，並就併科
    罰金部分諭知易服勞役之折算標準，以示懲儆。
四、沒收部分：
　　經查，被告提供本案中國信託帳戶之存摺、提款卡、提款卡
    密碼、網路銀行帳號及密碼提供予「彥浩」及本案詐欺集團
    成員使用，因而獲取報酬15,000元一節，經被告自承明確（
    見本院卷第330、344頁），是上述報酬，核屬被告因本案犯
    行而取得之犯罪所得，爰依刑法第38條之1第1項前段、第3
    項規定宣告沒收，並諭知於全部或一部不能沒收或不宜執行
    沒收時，追徵其價額。
據上論斷，應依刑事訴訟法第273條之1第1項、第299條第1項前
段，洗錢防制法第14條第1項、第16條第2項，刑法第11條、第30
條第1項前段、第2項、第339條第1項、第55條、第38條之1第1項
前段、第3項，刑法施行法第1條之1第1項，判決如主文。
本案經檢察官陳貞卉提起公訴、檢察官黃曉玲到庭執行職務。
中　　華　　民　　國　　111 　年　　11　　月　　8 　　日
　　　　　　　　　刑事第五庭    法　官　劉孟昕
以上正本證明與原本無異。
如不服本判決應於收受送達後20日內向本院提出上訴書狀，並應
敘述具體理由。其未敘述上訴理由者，應於上訴期間屆滿後20日
內向本院補提理由書(均須按他造當事人之人數附繕本)「切勿逕
送上級法院」。告訴人或被害人如對於本判決不服者，應具備理
由請求檢察官上訴，其上訴期間之計算係以檢察官收受判決正本
之日期為準。
因疫情而遲誤不變期間，得向法院聲請回復原狀。
中　　華　　民　　國　　111 　年　　11　　月　　8 　　日

                                書記官  丁妤柔
附表
編號 被害人  詐騙集團成員所施用之詐術 匯款時間/金額/匯入帳戶(第一層帳戶即台新國際商業銀行帳號0000000000000000號帳戶） 匯款時間/金額/匯入帳戶(第二層帳戶，即本案中國信託帳戶) 證據   1 謝昇達  於110年8月27日13時30分許，透過網際網路臉書社群軟體刊登博弈廣告散布於眾，誘使謝昇達點閱並加入通訊軟體LINE暱稱為「李天成」之不詳詐騙集團成員為好友後，該詐騙集團成員便以LINE向謝昇達佯稱：可依指令操作博奕網站賺錢，惟須先匯入儲值金、代墊款云云，致謝昇達陷於錯誤， 110年9月17日13時57分許/匯款3萬元/匯入第一層帳 110年9月17日14時8分許/匯款3萬元/匯入第二層帳 1.證人即告訴人謝昇達於警詢時之指證。（見警卷第17至21頁） 2.本案中國信託帳戶之開戶基本資料及交易明細。（見警卷第23至35頁） 3.臺北市政府警察局信義分局111 年10月24日北市警信分刑字第1103038926號函附之臺北市政府警察局信義分局三張犁派出所、內政部警政署反詐騙諮詢專線紀錄表、受理詐騙帳戶通報警示簡便格式表、金融機構聯防機制通報單（見警卷第37至70頁） 4.告訴人網路銀行轉帳交易細。（見警卷第71至76頁） 5.與詐欺集團成員之LINE訊息紀錄。（見警卷第77至78頁） 6.臺北市政府警察局信義分局三張犁派出所受理案件證明單（見警卷第79至80頁）